最高法院刑事判決　　　　　　九十四年度台上字第五六三七號
　　上　訴　人　甲○○
　　　　　　　　　　　　33之.
　　　　　　　　　　　　送達代收人　侯永福律師
上列上訴人因違反槍砲彈藥刀械管制條例等罪案件，不服台灣高
等法院高雄分院中華民國九十四年七月二十一日第二審更審判決
（九十四年度重上更(三)字第二八號，起訴案號：台灣屏東地方法
院檢察署八十七年度偵字第三四九四號），提起上訴，本院判決
如下：
    主  文
原判決撤銷，發回台灣高等法院高雄分院。
    理  由
本件原判決撤銷第一審關於上訴人甲○○部分之判決，改判依牽
連犯之例，論處上訴人共同未經許可，販賣可發射金屬或子彈具
殺傷力之改造玩具手槍，未遂罪刑；又論處上訴人共同未經許可
，出借槍砲之主要組成零件罪刑，並依法定其應執行之刑，固非
無見。
惟按共同被告不利於己之陳述，若具有證據能力時，固非不得採
為裁判之基礎，但其為訴訟上之證明，仍須達於通常一般之人均
不致有所懷疑，而得確信其為真實之程度者，始得據為有罪之認
定。本件關於上訴人共同販賣系爭槍、彈未遂部分，原判決主要
係依憑上訴人及於審判中死亡之共同被告楊凱倫在警詢及偵查中
不利於上訴人之陳述為論據，但上訴人在警詢稱，其所販賣之對
象為綽號「祥仔」者，時間在民國八十七年五月七日等語，而共
同被告楊凱倫在偵查中供稱，上訴人有三次接洽買主，時間第一
次在八十七年二、三月間，第三次在八十七年四月間某日云云，
查二人關於販賣系爭槍、彈之時間、次數均不相一致，且兜售之
對象並未查明，是否確有「祥仔」其人亦有疑問，而二人於審判
中又均否認有本件販賣系爭槍、彈未遂之行為，況共同被告楊凱
倫已在審判中死亡（八十九年八月三十一日），而在警、偵訊及
審理中，又均未給予上訴人對之詰問之機會，則楊凱倫在警、偵
訊中不利於上訴人之陳述，是否真實，自有疑問？尚不足以佐證
上訴人在警詢時不利於己之自白，本件原判決並未說明其他佐證
，遽以上訴人與楊凱倫於警詢及偵查中，不利於上訴人之陳述，
為認定上訴人有本件販賣系爭槍、彈未遂之犯罪事實，核與刑事
訴訟法第一百五十六條第二項之規定有違。至警方在上訴人家中
雖查獲有原判決附表(一)所示之槍、彈，但上訴人持有系爭槍、彈
之原因不一，與販賣間並無必然之關連，尚不能以上訴人有持有
之行為，即反向推論上訴人即有販賣之行為，亦不能執此為上訴
人即有本件販賣槍、彈未遂行為之佐證。上訴意旨此部分指摘，
尚非全無理由，自有再加調查、審認之必要。又依原判決所認定
關於上訴人與楊凱倫借予陳昱任之手槍及子彈之事實部分，係認
扣案黑色改造四五玩具手槍槍身屬槍砲之主要組成零件等情。理
由內亦說明：扣案之黑色槍枝，雖因上訴人試射時滑套脫落而不
堪使用，並非屬可發射金屬或子彈具殺傷力之改造玩具手槍，但
其性質因改裝後能組成槍枝，仍屬槍砲之主要組成零件等語，但
據卷附之內政部警政署刑事警察局九十年八月二十三日９０刑鑑
字第一七五五八五號函，認扣案黑色槍身，係玩具槍零件及土造
槍管半成品，「無法組成槍枝成品」等情（見原審更(一)卷第六一
頁），似謂扣案之黑色改造四五玩具手槍槍身，並非屬組成槍枝
之主要組成零件，原判決事實及理由中關於扣案黑色改造四五玩
具手槍槍身，屬槍砲之主要組成零件之認定及說明部分，似與上
開卷證資料不盡相符，且原判決理由內，對上開有利之證據為何
不足採信，復未加辨明及說明其理由，亦非適法。上訴意旨指摘
原判決不當，非無理由，應認仍有撤銷發回更審之原因。又原判
決不另為無罪之諭知部分（原判決理由四），基於審判不可分之
原則，亦一併發回，合予指明。
據上論結，應依刑事訴訟法第三百九十七條、第四百零一條，判
決如主文。
中　　華　　民　　國　九十四　年　　十　　月　 十三　 日
                      最高法院刑事第六庭
                          審判長法官  莊　登　照
                                法官  洪　明　輝
                                法官  黃　一　鑫
                                法官  魏　新　和
                                法官  林　秀　夫
      本件正本證明與原本無異
                                      書  記  官
中　　華　　民　　國　九十四　年　　十　　月　 十九　 日
                                                      j
